【裁判字號】    98,上訴,1610
【裁判日期】    990112
【裁判案由】    違反毒品危害防制條例
【裁判全文】
臺灣高等法院高雄分院刑事判決        98年度上訴字第1610號
上  訴  人  臺灣高雄地方法院檢察署檢察官
被      告      甲○○
指定辯護人      本院公設辯護人   孫妙岑
上列上訴人因被告違反毒品危害防制條例案件，不服臺灣高雄地
方法院98年度重訴緝字第7 號中華民國98年10月15日第一審判決
（起訴案號：臺灣高雄地方法院檢察署95年度偵字第12080 號）
，提起上訴，本院判決如下：
    主  文
原判決撤銷。
甲○○共同運輸第二級毒品，處有期徒刑柒年拾月。扣案第二級
毒品甲基安非他命壹包（驗後淨重玖佰捌拾肆點玖壹公克，不含
包裝塑膠袋），沒收銷燬之。另扣案包裝毒品之包裝塑膠袋壹個
（重參拾捌點零玖公克）、紙箱壹只及搭配門號0000000000號之
BENQ廠牌行動電話壹支（含同門號SIM 卡壹張），均沒收之。未
扣案之黑色旅行袋壹只沒收，如全部或一部不能沒收時，追徵其
價額。
    事  實
一、甲○○明知甲基安非他命為第二級毒品、且為行政院公告禁
    止私運之管制進口物品，竟與張育明（業經台灣高雄地方法
    院95年度重訴字第55號判決判處有期徒刑7 年2 月確定）共
    同基於運輸、私運甲基安非他命入境台灣地區之犯意聯絡，
    利用張育明擔任名義負責人（實際負責人為賴勝豐）之晶采
    萱有限公司進口神紙報關貨櫃皆為C-1 類免查驗貨櫃之機會
    ，於民國（以下同）94年底某日，在其高雄市○○區○○街
    1 號住處，與張育明商議走私細節，約定由張育明將毒品甲
    基安非他命藏放在貨櫃內，經海運挾帶運輸至高雄港貨櫃碼
    頭後，再由張育明前往提領取貨交付，事成之後，則由甲○
    ○交付新臺幣（下同）30萬元予張育明作為報酬。雙方議定
    後，甲○○及張育明2 人即於95年1 月18日一同搭長榮航空
    公司BR821 航班前往澳門，再前往中國大陸廣東省廣州花都
    縣，先由不知情之大陸籍女網友甘宗麗陪同張育明前往廣州
    花都縣之麗港酒店投宿，而甲○○隨後亦前往該酒店投宿，
    並於同日晚間8 時許，以該酒店之內線電話通知張育明前來
    該酒店內之某房間會合，再由甲○○將其所有自具共同運輸
    毒品犯意之某不詳姓名之成年人處所取得內裝有以塑膠袋包
    覆疑似甲基安非他命毒品14包之黑色旅行袋1 只打開檢視後
    ，告知張育明該14包物品即為甲基安非他命，並囑咐張育明
    於翌日將該批毒品裝置於紙箱內，再將該紙箱藏置於其載運
    神紙出口之貨櫃內。甲○○與張育明2 人旋於翌日（即95年
    1 月19日）上午9 時許，一同攜帶上開裝放毒品之黑色旅行
    袋，前往甘宗麗之姐甘宗美所提供位於廣州市○○區○○路
    田美西村之「丹寧針織廠」外之空地，待神紙貨品運抵後，
    先將上開14包物品自旅行袋中取出後另以紙箱裝妥，再連同
    其等買入之神紙1,350 包，裝入編號WHLU-0000000號之貨櫃
    內，並由張育明將紙箱放置在貨櫃之最底層。裝櫃完成後，
    張育明即委由當地不知情之報關行申報出口，並由不知情萬
    海航運公司所屬「HANSA CENTAUR 麗春輪」NO80航次號貨櫃
    輪將上開物品連同貨櫃於95年2 月6 日啟運，經由香港地區
    載往高雄港，而於95年2 月13日抵達高雄港卸載，放置於第
    63號碼頭貨櫃集中查驗區處。另一方面，甲○○於將上開物
    品裝入貨櫃後，即於95年1 月20日自澳門搭乘長榮航空公司
    BR828 號班機返回高雄，張育明則另於同月21日搭乘長榮航
    空公司BR822 號班機返抵高雄，準備領取貨櫃及轉交毒品事
    宜，嗣於同年2 月7 日委由不知情之蔡麗純向宏福報關有限
    公司之林福慶申請報關投單，惟張育明等人欲利用貨櫃走私
    毒品犯行，業經司法警察機關監控，內政部警政署刑事警察
    局員警即會同財政部高雄關稅局人員，並偕同不知情之報關
    行外務員林光發於97年2 月14日上午9 時30分許啟櫃驗貨，
    果自上開貨櫃內扣得疑似甲基安非他命毒品14包（淨重14.5
    48公斤），嗣經檢驗後認定僅其中編號13號之1 包係甲基安
    非他命（驗前毛重1024公克，驗後淨重984.91公克，包裝塑
    膠袋重38.09 公克，純度約為98.7％），其餘13包則均為含
    氯化鈉而無甲基安非他命成分之白色晶體，另於同日上午11
    時40分許在查驗區處拘提張育明到案，並扣得張育明所有供
    聯繫上開運毒事宜所用之BENQ廠牌門號0000000000號手機1
    支及與本案無關之門號0000000000號手機1 支，始循線查悉
    上情。
二、案經內政部警政署刑事警察局及高雄港務警察局移送臺灣高
    雄地方法院檢察署檢察官偵查起訴。
    理  由
壹、證據能力部分：
一、按被告以外之人於審判外之陳述，雖不符刑事訴訟法第159
    條之1 至第159 條之4 之規定，而經當事人於審判程序同意
    作為證據，法院審酌該言詞或書面陳述作成時之情況，認為
    適當者，亦得為證據；當事人、代理人或辯護人於法院調查
    證據時，知有同法第159 條第1 項不得為證據之情形，而未
    於言詞辯論終結前聲明異議者，視為有前項之同意，同法第
    159 條之5 已明揭其旨。本院用以認定本案被告犯罪事實存
    否之被告以外之人於審判外之言詞及書面陳述，雖為傳聞證
    據，然於法院審判時向當事人、辯護人逐項提示證據，其等
    均未就所調查之證據主張有刑事訴訟法第159 條第1 項不得
    為證據之情形，審酌其等陳述作成時之情況，均無不法之情
    事而認為適當，是依上開規定均得作為證據。
二、個人入出境資料，係公務員職務上製作紀錄文書，查無顯不
    可信情形；又關務報單等文件及委任書、航空公司旅客名單
    ，分屬業務上紀錄或證明文書，係依營業事項留存資料而製
    作，同無顯不可信情形，依刑事訴訟法第159 條之4 第1 、
    2 款規定，得採為審判證據。
三、通訊監察譯文：本件起訴書所引被告等人分別使用門號0000
    000000號、0000000000號等電話之譯文，均係經臺灣板橋地
    方法院檢察署檢察官核發通訊監察書予以監聽錄音所製作，
    有通訊監察書在卷為憑（見偵一卷第33至38頁），且當事人
    及辯護人均不爭執證據能力，亦得作為審理之證據。
貳、實體部分：
一、訊據被告甲○○對上揭犯罪事實已於原審及本院審理時均坦
    承不諱，核與同案被告張育明於95年3 月3 日警詢、偵查及
    原審審理時供述其等取得及裝載毒品經過、報關入境流程等
    情之內容相符（見警二卷第3 至6 頁，偵一卷第14至16、24
    、25頁，原審重訴卷第13至19、39至42、107 至109 頁），
    並與證人即大陸地區女子甘宗麗於大陸地區黃埔海關緝私局
    偵查處調查中，及證人即報關行人員林光發、林福慶於警詢
    中證述情節相符（見警一卷第9 、10、12至14頁，偵一卷第
    48 至59 頁），另有扣案之甲基安非他命1 大包及包裝紙箱
    可佐，又扣案白色晶體14包經送內政部警政署刑事警察局鑑
    定結果，其中編號13號之白色晶體1 包確屬第二級毒品甲基
    安非他命無訛（驗前毛重1024公克，驗後淨重984.91公克，
    包裝塑膠袋重38.09 公克，純度98.7% ），有該局95年3 月
    16日刑鑑字第0950024555號鑑定書1 紙附卷可按（見偵一卷
    第46頁），並有高雄關稅局關稅局扣押貨物、運輸工具收據
    、搜索扣押筆錄各1 份、貨櫃進口報單、委任書、查獲照片
    及被告張育明、甲○○入出境查詢結果明細資料、長榮航空
    公司95年1 月18日BR821 號航班旅客名單在卷可稽（見警一
    卷第5 、11、15至22頁，偵二卷第13至15頁）。末有扣案同
    案被告張育明所有供聯繫運毒所用之BENQ廠牌門號00000000
    00號手機於95年2 月9 日至同年月14日間通訊監察紀錄譯文
    及監聽錄音帶在卷足稽（見警一卷第31、32），足認被告之
    自白其與張育明搭機出境大陸地區接洽裝置毒品甲基安非他
    命夾藏於貨櫃中並利用海運將該等毒品運送來臺等情，核與
    事實相符，事證明確，其犯行已堪以認定。
二、查甲基安非他命係毒品危害防制條例第2 條第2 項第2 款所
    定之第二級毒品，且屬「懲治走私條例公告管制物品項目及
    其數額」甲項第4 款之管制進出口物品，不限其數額，均不
    得私運進出口。又自大陸地區私運物品進入臺灣地區，或自
    臺灣地區私運物品前往大陸地區者，以私運物品進口、出口
    論，適用懲治走私條例之規定處斷，懲治走私條例第12條固
    定有明文，惟查被告甲○○等人雖於大陸地區裝載毒品上櫃
    啟運，然係經「HANSA CENTAUR 麗春輪」由香港地區運送進
    入臺灣地區，經證人林光發警詢時證述明確（見警一卷第10
    頁），並有進口報單1 紙為佐（警一卷第15頁），而依香港
    澳門關係條例第35條第2 項、第3 項規定，輸入或攜帶進入
    臺灣地區之香港或澳門物品，以進口論，輸往香港或澳門之
    物品，以出口論，分別依輸入物品、輸出物品有關法令之規
    定辦理，自不再依懲治走私條例第12條以自大陸地區私運物
    品進入臺灣地區之準走私論（最高法院93年第3 次刑事庭會
    議決議參照），是核被告甲○○所為，係犯修正前毒品危害
    防制條例第4 條第2 項之運輸第二級毒品罪及懲治走私條例
    第2 條第1 項之私運管制物品進口罪。被告甲○○與同案被
    告張育明及在大陸地區交付毒品之不詳成年人間，就運輸、
    私運第二級毒品之犯行，有犯意聯絡及行為分擔，為共同正
    犯。又被告甲○○利用不知情之報關行將藏放毒品之貨櫃申
    報出口，再由不知情萬海航運公司所屬貨櫃輪將上開毒品連
    同貨櫃運至高雄港，並利用不知情之蔡麗純向宏福報關有限
    公司不知情之林福慶申請報關投單以領取貨櫃等行為，為間
    接正犯。被告甲○○持有毒品之低度行為，為事後著手運輸
    之高度行為所吸收，不另論罪。被告甲○○以報關運輸毒品
    入境之一行為，同時觸犯上開2 罪名，為想像競合犯，應依
    刑法第55條規定，從一重論以運輸第二級毒品罪處斷。
三、被告甲○○行為後，刑法及刑法施行法業於94年2 月2 日經
    總統以命令修正公布，並於95年7 月1 日施行；又毒品危害
    防制條例第4 條亦經立法院三讀修正通過並經總統於98年5
    月20日公布，同條例第36條雖規定：本條例自公布後6 個月
    施行，依該條規定，新法於98年11月20日生效施行，本件被
    告等所犯毒品危害防制條例第4 條第2 項之法定刑，新法在
    得併科罰金刑均有提高（其中第2 項罰金刑由7 百萬元以下
    提高為1 千萬元以下），比較新舊法，舊法之罰金刑較輕有
    利於被告，應適用有利於被告甲○○之舊法。又新舊刑法之
    比較適用，參酌最高法院95年5 月23日刑事庭第8 次會議決
    議，修正後刑法第2 條第1 項之規定，係規範行為後法律變
    更所生新舊法律比較適用之準據法，於新刑法施行後，應適
    用修正後刑法第2 條第1 項之規定，為「從舊從輕」之比較
    。於比較時應就罪刑有關之共犯、未遂犯、想像競合犯、牽
    連犯、連續犯、結合犯，以及累犯加重、自首減輕暨其他法
    定加減原因（如身分加減）與加減比例等一切情形，本於統
    一性及整體性原則，綜其全部罪刑之結果而為比較，以決定
    應適用之法律，經比較如下：
（一）刑法第28條共犯，修正施行前規定「二人以上共同實施犯
      罪之行為者，皆為正犯」，修正施行後規定「二人以上共
      同實行犯罪之行為者，皆為正犯」，將舊法之「實施」修
      正為「實行」。原實施之概念，包含陰謀、預備、著手及
      實行等階段之行為，修正後僅共同實行犯罪行為始成立共
      同正犯，是新法共同正犯之範圍已有限縮，排除陰謀犯、
      預備犯之共同正犯，新舊法就共同正犯之範圍既因此有所
      變動，自屬犯罪後法律有所變更，而非純屬文字修正，應
      有新舊法比較適用之問題（最高法院96年度台上字第934
      號、第3773號判決），比較新舊法，此部分以新法對行為
      人有利。
（二）修正後刑法第33條第5 款規定「罰金：新臺幣1,000 元以
      上，以百元計算之。」，與修正前刑法第33條第5 款規定
      「罰金：1 元以上」不同，而如後所述，毒品危害防制條
      例第4 條第2 項販賣第二級毒品罪之法定本刑中有併科罰
      金刑，是比較新舊法結果，以舊法較有利於行為人。
（三）修正後刑法第55條關於想像競合犯之規定，增訂「但不得
      科以較輕罪名所定最輕本刑以下之刑」之但書規定。依上
      開最高法院刑事庭會議決議，認此係科刑之限制，為法理
      之明文化，非屬法律之變更，此部分不生新舊法比較問題
      ，附此敘明。
    綜合上述比較結果，因毒品危害防制條例之法定罰金刑已提
    高，故就整體而言，新法對於被告甲○○較為不利，自應適
    用修正前刑法及毒品危害防制條例之規定，作為對被告甲○
    ○論罪科刑之準據。
三、原審予以論科，固非無見，惟查：（一）毒品危害防制條例
    已於98年5 月20日修正公布，於98年11月20日生效施行，毒
    品危害防制條例第4 條第2 項之法定刑，新法在得併科罰金
    刑均有提高（其中第2 項罰金刑由7 百萬元以下提高為1 千
    萬元以下），比較新舊法，舊法之罰金刑較輕有利於被告甲
    ○○，應適用有利於被告甲○○之舊法，原審認新法已於公
    布後3 日生效施行，尚有未洽。（二）被告甲○○私運安非
    他命驗前毛重1024公克，驗後淨重984.91公克，數量非少，
    且本件毒品之運輸主要由被告甲○○策劃，共同被告張育明
    之負責夾藏貨櫃係因甲○○允付30萬元酬勞而答應為其實施
    ，被告甲○○於本次審理中或稱其係與張育明同受不詳姓名
    人委託運輸，或稱貨主是張育明應係逃匿多時到案後避重就
    輕之詞公訴人認被告是本件毒品運輸之首謀量刑應較諸張育
    明更重，原判決量刑僅2 月之輕重差別為不當，為有理由，
    是就被告甲○○原審僅科處7 年4 月，量刑亦嫌略輕。檢察
    官上訴指摘原判決量刑過輕，為有理由，原判決既有前開可
    議，自應予撤銷改判。審酌被告甲○○僅為圖私利，而私運
    第二級毒品甲基安非他命入境，且查獲毒品數量毛重高達10
    24公克，驗後淨重為984.91公克，違反國內反毒政策之執行
    成效，及政府對進出口物品之管制，一旦該批毒品流入市面
    ，將嚴重戕害國人身心健康，並間接誘發其他犯罪，危害社
    會治安，其犯罪情節非輕，惟念其係一時失慮，扣案之毒品
    並未流入市面而造成實害，且其於到案後始終坦認犯行，態
    度尚可，又並無前科，有台灣高等法院被告前案紀錄表在卷
    可憑，素行尚佳等一切情狀，爰量處有期徒刑7 年10月。又
    按犯運輸毒品之罪，供出毒品來源，因而破獲其他正犯或共
    犯者，減輕或免除其刑；犯運輸毒品之罪，於偵查中及審判
    中均自白者，減輕其刑，98年5 月20日修正公布後之毒品危
    害防制條例第17條固定有明文，惟該條所稱「供出毒品來源
    ，因而破獲其他正犯或共犯者，減輕或免除其刑」，考其立
    法用意，旨在鼓勵被告供出其所運輸之毒品來源，及鼓勵被
    告於被查獲時起即自白其犯罪事實，俾以追究出該上游販毒
    者或其他共犯及徹底清除毒品氾濫，故倘若被告僅於偵查中
    自白，於審判中卻翻異其先前之自白，或於偵查中未曾自白
    犯罪，而於審判中方坦承犯行，抑或僅模糊地泛稱其他共犯
    之綽號，而無從追緝者，自不得依該條規定減刑。準此，既
    然同案被告張育明係在被告甲○○遭緝獲及自白犯罪前即已
    遭查獲，而被告甲○○於審判中並未供出自大陸地區運輸扣
    案毒品來台前毒品來源，亦未因而破獲其他正犯或共犯，且
    未曾於偵查中自白，揆諸上揭說明，自不得以此減輕其刑，
    併此敘明。扣案之甲基安非他命1 包（合計驗前毛重1024公
    克，驗後淨重984.91公克，純度98.7% ），為第二級毒品，
    爰依毒品危害防制條例第18條第1 項前段規定，併予宣告沒
    收銷燬之。至鑑驗耗用之第二級毒品既已滅失，自無庸宣告
    沒收銷燬。又扣案包覆、裝置毒品所用之外包塑膠袋（重38
    .09 公克）、紙箱1 件（見警一卷第6 頁照片所示）及未扣
    案之黑色旅行袋1 只，均係共犯或被告所有之物，且用於包
    裹、裝放本件毒品，防止毒品漏逸或遭識破，以便於攜帶運
    輸為供運輸毒品所用之物，至為明確，應依同條例第19條第
    1 項前段規定及共犯一體負責原則，宣告沒收之；又如上開
    未扣案且被告自承價格為150 元之黑色旅行袋1 只不能沒收
    時，則追徵其價額。又扣案BENQ廠牌搭配使用門號00000000
    00號之行動電話1 支，係同案被告張育明所有、供聯繫運輸
    第二級毒品事宜所用之物，業據張育明供述在卷（見原審重
    訴卷第15頁），而該門號係同案被告張育明所申請，此亦有
    電信用戶基本資料查詢單1 紙在卷可按（其SIM 卡1 枚於租
    期屆滿後依業界慣例，無須返還電信公司，亦應認為共同被
    告所有之物），均應依同條例第19條第1 項之規定，宣告沒
    收之。至扣案GPLUS 廠牌門號0000000000號手機1 支，雖亦
    係同案被告張育明所有，然張育明否認持以聯繫運毒事宜（
    見原審重訴卷第16頁），且卷附監聽譯文中未發現有資以聯
    繫本件犯行紀錄，亦無事證足認與本件犯行有關聯性，爰不
    諭知沒收。另被告甲○○所有門號0000000000號行動電話並
    未扣案，且觀諸卷附監聽譯文並未發現係作為聯繫本件運輸
    毒品犯行之用，亦無事證足認與本件犯行有關聯性，爰亦不
    為沒收之諭知。另被告甲○○及同案被告張育明均陳稱其等
    為本件運輸毒品之約定報酬各為30萬元，然尚未取得，且無
    證據足認其等已取得該等酬金，是不諭知沒收或以財產抵償
    之，附此敘明。
據上論結，應依刑事訴訟法第369 條第1 項前段、第364 條、第
299 條第1 項前段，修正前毒品危害防制條例第4 條第2 項、第
18條第1 項前段、第19條第1 項前段，懲治走私條例第2 條第1
項，刑法第2 條第1 項前段、第11條，修正前刑法第28條、第55
條，判決如主文。
本案經檢察官林應華到庭執行職務。
中    華    民    國    99    年    1     月    12    日
                  刑事第八庭    審判長法  官  洪兆隆
                                      法  官  李政庭
                                      法  官  張盛喜
以上正本證明與原本無異。
如不服本判決應於收受本判決後10日內向本院提出上訴書狀，其
未敘述上訴理由者，並得於提起上訴後10日內向本院補提理由書
狀（均須按他造當事人之人數附繕本）「切勿逕送上級法院」。
中    華    民    國    99    年    1     月    12    日
                                      書記官  黃一秋
附錄本件判決論罪科刑法條：
懲治走私條例第2 條第1 項
私運管制物品進口、出口逾公告數額者，處7 年以下有期徒刑，
得併科新臺幣3 百萬元以下罰金。
修正前毒品危害防制條例第4 條第2 項
製造、運輸、販賣第二級毒品者，處無期徒刑或7 年以上有期徒
刑，得併科新台幣7 百萬元以下罰金。

司法院資訊處製作；財團法人民間司法改革基金會備份。
